臺灣板橋地方法院刑事判決　　　　　　　96年度訴字第3834號
公　訴　人　臺灣板橋地方法院檢察署檢察官
被　　　告　乙○○
　　　　　　　　　　（另案羈押於臺灣臺北看守所）
上列被告因違反毒品危害防制條例案件，由檢察官提起公訴（96
年度毒偵字第7380號），經本院合議庭裁定由受命法官獨任進行
簡式審判程序，判決如下：
    主  文
乙○○施用第一級毒品，累犯，處有期徒刑壹年伍月，扣案內含
微量海洛因之夾鍊袋壹個，沒收，其內之微量海洛因，沒收銷燬
，注射針筒貳支，沒收。
    事　實
一、乙○○曾因（一）違反肅清煙毒條例案件，於民國〈下同〉
    73年10月15日，經本院以73年度訴字第805 號刑事判決判處
    有期徒刑15年，73年12月31日，經臺灣高等法院以73年度上
    訴字第3977號刑事判決駁回上訴而告確定，嗣經減刑為有期
    徒刑9 年確定〈刑期起算日期為73年12月31日，指揮書原載
    執行完畢日期為82年7 月14日，於79年5 月16日，因假釋出
    監，惟嗣經撤銷假釋，應執行殘刑有期徒刑3 年17日〉。（
    二）偽造有價證券案件，於80年12月11日，經本院以80年度
    易字第4419號刑事判決判處有期徒刑1 年2 月，於81年4 月
    7 日，經臺灣高等法院以81年度上訴字第526 號刑事判決駁
    回上訴，81年5 月21日判決確定，又違反肅清煙毒條例案件
    ，於80年11月20日，經本院以80年度訴字第1561號刑事判決
    判處有期徒刑4 年，81年1 月23日判決確定〈此2 罪刑，嗣
    經裁定應執行有期徒刑4 年6 月確定，並與前開應執行之殘
    刑有期徒刑3 年17日接續執行，刑期起算日期為81年1 月23
    日，指揮書原載執行完畢日期為88年4 月5 日，於83年10月
    3 日假釋出監，惟嗣經撤銷假釋，應執行殘刑4 年5 月13日
    〉。（三）違反肅清煙毒條例案件，於84年3 月7 日，經本
    院以84年度訴字第230 號刑事判決判處有期徒刑4 年2 月，
    於84年6 月7 日，經臺灣高等法院以84年度上訴字第2593號
    刑事判決撤銷原審判決，判處有期徒刑4 年2 月確定，與前
    開應執行之殘刑4 年5 月13日接續執行，刑期起算日期為84
    年6 月7 日，指揮書原載執行完畢日期為92年9 月29日，於
    88年5 月13日假釋出監，惟嗣經撤銷假釋，應執行殘刑4 年
    2 月22日，刑期起算日期為89年3 月20日，指揮書原載執行
    完畢日期為93年6 月10日，於93年2 月28日，因縮短刑期執
    行完畢出監。（四）違反毒品危害防制條例案件〈施用海洛
    因〉，於94年1 月14日，經本院以93年度訴字第1747號刑事
    判決判處有期徒刑1 年2 月，94年5 月5 日，經臺灣高等法
    院以94年度上訴字第606 號刑事判決撤銷原審判決，改為判
    處有期徒刑年1 年6 月，94年5 月27日判決確定；又違反毒
    品危害防制條例，於94年9 月30日，經本院以94年度訴字第
    1821號刑事判決判處有期徒刑8 月，94年12月22日，經臺灣
    高等法院以94年度上訴字第3684號刑事判決撤銷原審判決，
    改為判處有期徒刑9 月，95年1 月19日判決確定，此2 罪刑
    接續執行，刑期起算日期為94年9 月2 日，指揮書原載執行
    完畢日期為96年12月1 日，於96年4 月9 日假釋出監，惟嗣
    經撤銷假釋，應執行殘刑6 月23日。又其曾因施用毒品案件
    ，於88年9 月15日，經本院以88年度毒聲字第5838號裁定送
    觀察、勒戒後，認有繼續施用毒品之傾向，於88年10月8 日
    ，經本院以88年度毒聲字第6344號裁定令入戒治處所施以強
    制戒治，嗣於89年3 月6 日，經本院以89年度毒聲字第1634
    號刑事裁定停止戒治處分執行，所餘戒治期間付保護管束，
    於89年10月7 日保護管束期滿，於90年2 月9 日，經臺灣板
    橋地方法院檢察署檢察官以90年度戒毒偵字第105 號為不起
    訴處分確定。又於上開強制戒治執行完畢後5 年內之93年7
    月19日至94年2 月14日、94年5 月6 日至同年6 月10日間，
    復因上開（四）所示之施用毒品案件，經判決處刑確定。詎
    其猶不知悔悟並戒絕毒癮，仍於96年9 月18日8 時許，在其
    位於臺北縣三重市○○○街38號住處內，以針筒注射之方式
    施用海洛因1 次。迨96年9 月18日17時20分許，為警在臺北
    縣三重市○○路○ 段128 巷31號4 樓之租屋處內查獲，並扣
    得海洛因12包〈共淨重0.6 公克〉、分裝袋41個及行動電話
    SIM 卡1 張〈門號：0000000000號〉（涉犯販賣海洛因罪嫌
    部分，由檢察官另案偵辦）、內含微量海洛因之夾鍊袋1 個
    、注射針筒2 支等物，並採集其尿液送驗結果呈鴉片類陽性
    反應，而偵悉上情。
二、案經臺北縣政府警察局三重分局移送臺灣板橋地方法院檢察
    署檢察官偵查起訴。
　　理　由
一、按依刑事訴訟法第284 條之1 之規定，除簡式審判程序及簡
    易程序及第376 條第1 款、第2 款所列之罪之案件外，第一
    審應行合議審判，復依同法第273 條之1 第1 項之規定，除
    被告所犯為死刑、無期徒刑、最輕本刑為三年以上有期徒刑
    之罪或高等法院管轄第一審案件者外，於第一次審判期日前
    之準備程序進行中，被告先就被訴事實為有罪之陳述時，審
    判長得告知被告簡式審判程序之旨，並聽取當事人、代理人
    、辯護人及輔佐人之意見後，裁定進行簡式審判程序。查被
    告乙○○所犯係死刑、無期徒刑、最輕本刑為三年以上有期
    徒刑以外之罪，其於準備程序中就被訴事實為有罪之陳述，
    經法官告知簡式審判程序之旨，並聽取公訴人、被告之意見
    後，業經本院合議庭依上開規定裁定由受命法官獨任進行簡
    式審判程序，合先敘明。
二、訊據被告乙○○坦承前揭犯罪事實，又被告於前開時、地經
    警查獲後採集之尿液檢體經檢驗，結果呈鴉片類陽性反應，
    此有臺北縣政府警察局三重分局查獲毒品案件被移送者姓名
    、代碼對照表、台灣檢驗科技股份有限公司於96年10月15日
    出具之濫用藥物尿液檢驗報告各1 紙（見臺灣板橋地方法院
    檢察署96年度毒偵字第7380號卷第23頁、第58頁）附卷足憑
    ，又由檢察官另行偵辦涉及販賣海洛因而扣案之海洛因12包
    〈原共淨重0.6 公克，鑑驗使用0.02公克〉（鑑驗結果見臺
    灣板橋地方法院檢察署96年度毒偵字第7380號卷第52頁之台
    灣檢驗科技股份有限公司於96年10月12日出具之濫用藥物檢
    驗報告）及與本案施用海洛因相關之內含微量海洛因之夾鍊
    袋1 個（被告供承確係自該袋中倒出海洛因施用無訛）、注
    射針筒2 支等物扣案足資佐證，堪認被告前開施用第一級毒
    品海洛因之自白與事實相符。查被告曾因施用毒品案件，於
    88年9 月15日，經本院以88年度毒聲字第5838號裁定送觀察
    、勒戒後，認有繼續施用毒品之傾向，於88年10月8 日，經
    本院以88年度毒聲字第6344號裁定令入戒治處所施以強制戒
    治，嗣於89年3 月6 日，經本院以89年度毒聲字第1634號刑
    事裁定停止戒治處分執行，所餘戒治期間付保護管束，於89
    年10月7 日保護管束期滿，於90年2 月9 日，經臺灣板橋地
    方法院檢察署檢察官以90年度戒毒偵字第105 號處分不起訴
    確定。又於上開強制戒治執行完畢後5 年內之93年7 月19日
    至94年2 月14日之間，因違反毒品危害防制條例案件〈施用
    海洛因〉，於94年1 月14日，經本院以93年度訴字第1747號
    刑事判決判處有期徒刑1 年2 月，94年5 月5 日，經臺灣高
    等法院以94年度上訴字第606 號刑事判決撤銷原審判決，改
    為判處有期徒刑年1 年6 月，94年5 月27日判決確定，又於
    94年5 月6 日至同年6 月10日間，因違反毒品危害防制條例
    案件〈施用海洛因〉，於94年9 月30日，經本院以94年度訴
    字第1821號刑事判決判處有期徒刑8 月，94年12月22日，經
    臺灣高等法院以94年度上訴字第3684號刑事判決撤銷原審判
    決，改為判處有期徒刑9 月，95年1 月19日判決確定，此有
    臺灣高等法院被告前案紀錄表1 份附卷足憑。按92年7 月9
    日新修正之毒品危害防制條例刪除二犯及三犯之規定，一改
    修法前繁雜之處遇程序，僅將施用毒品者簡化區分為初犯、
    再犯，並認施用毒品者係屬病患性犯人，以觀察、勒戒戒除
    其身癮，並以強制戒治去除其心癮。經觀察、勒戒或強制戒
    治執行完畢釋放後，若係5 年後再犯該條例第10條施用毒品
    罪者，與同條例第20條第1 項、第2 項關於「初犯」之處理
    方式相同，檢察官應先聲請法院裁定令被告入勒戒處所觀察
    、勒戒，並視有無繼續施用毒品傾向，決定應予釋放、為不
    起訴之處分，或應聲請法院裁定令入勒戒處所強制戒治；若
    係5 年內「再犯」同條例第10條施用毒品罪者，依同條例第
    23條第2 項規定，檢察官則應依法追訴。觀諸該條例第20
    條第3 項之修正理由：「觀察、勒戒或強制戒治5 年後再犯
    者，顯見前所實施之觀察、勒戒或強制戒治已足以遮斷其施
    用毒品之癮，為期自新及協助其戒除毒癮，對此5 年後再犯
    者，爰明定仍適用初犯之規定，先經觀察、勒戒、強制戒治
    之程序」及同條例第23條第2 項之修正理由：「為配合簡化
    施用毒品犯之刑事處遇程序，並鑑於經觀察、勒戒或強制戒
    治執行完畢釋放後5 年內再犯者，其再犯率甚高，原據以實
    施之觀察、勒戒及強制戒治既已無法收其實效，自應施以刑
    事處遇」，顯然如施用毒品者係前經觀察、勒戒或強制戒治
    等治療程序執行完畢5 年後，始再施用毒品之「初犯」，因
    前所執行之觀察、勒戒或強制戒治已足收戒除毒癮之效，自
    應重新執行觀察、勒戒或強制戒治等治療程序，並於治療程
    序執行完畢後，由檢察官為不起訴處分，毋庸對之追訴處罰
    ；反之，在「再犯」之情形，因其先前所為治療程序顯未能
    收戒斷毒癮之效，且考量施用毒品者之再犯率偏高，乃簡化
    其刑事處遇程序，而逕予追訴處罰，不再施以治療程序。參
    酌上開立法理由，修正毒品危害防制條例就施用毒品者，祇
    於「初犯」及「5 年後再犯」二種情形，有其追訴條件之限
    制，即須於初犯經觀察、勒戒或強制戒治釋放後，5 年內均
    無施用毒品之行為，始能認其前所實施之觀察、勒戒或強制
    戒治已足遮斷毒癮，而得於5 年後再犯時，再予適用初犯之
    規定，重行觀察、勒戒等程序。倘5 年內已經再犯，被依法
    追訴處罰，縱其第三次（或第三次以上）施用毒品之時間在
    初犯釋放5 年以後，即與「5 年後再犯」之情形有別，且因
    已於「5 年內再犯」，顯見其再犯率甚高，原實施觀察、勒
    戒或強制戒治，已無法收其實效，而無5 年戒斷期之存在，
    自無再經觀察、勒戒及強制戒治之必要，應由檢察官逕行起
    訴，始符新法修正之本旨（參照最高法院95年度台非字第59
    號判決、95年度台非字第65號判決及最高法院95年度第7 次
    刑事庭會議）。查被告曾因施用毒品案件，於88年9 月15日
    ，經本院以88年度毒聲字第5838號裁定送觀察、勒戒後，認
    有繼續施用毒品之傾向，於88年10月8 日，經本院以88年度
    毒聲字第6344號裁定令入戒治處所施以強制戒治，嗣於89年
    3 月6 日，經本院以89年度毒聲字第1634號刑事裁定停止戒
    治處分執行，所餘戒治期間付保護管束，於89年10月7 日保
    護管束期滿，於90年2 月9 日，經臺灣板橋地方法院檢察署
    檢察官以90年度戒毒偵字第105 號為不起訴處分確定。又於
    上開強制戒治執行完畢後5 年內之93年7 月19日至94年2 月
    14日、94年5 月6 日至同年6 月10日間，又因施用毒品，嗣
    經判決處刑確定業如前述，則被告既曾於強制戒治釋放後5
    年內再犯施用毒品案件，並經判刑確定，揆諸上開說明，被
    告本案施用毒品之行為，自與毒品危害防制條例第20條第3
    項所規定「5 年後再犯」之情形不符，檢察官提起本件公訴
    ，於法自無不合。
三、從而，本案事證已臻明確，被告犯行洵堪認定，自應依法論
    科。
四、核被告乙○○所為，係犯毒品危害防制條例第10條第1 項之
    施用第一級毒品罪。被告施用前後持有第一級毒品海洛因之
    低度行為為其施用之高度行為所吸收而不另論罪。查被告曾
    因（一）違反肅清煙毒條例案件，於73年10月15日，經本院
    以73年度訴字第805 號刑事判決判處有期徒刑15年，73年12
    月31日，經臺灣高等法院以73年度上訴字第3977號刑事判決
    駁回上訴而告確定，嗣經減刑為有期徒刑9 年確定〈刑期起
    算日期為73年12月31日，指揮書原載執行完畢日期為82年7
    月14日，於79年5 月16日，因假釋出監，惟嗣經撤銷假釋，
    應執行殘刑有期徒刑3 年17日〉。（二）偽造有價證券案件
    ，於80年12月11日，經本院以80年度易字第4419號刑事判決
    判處有期徒刑1 年2 月，於81年4 月7 日，經臺灣高等法院
    以81年度上訴字第526 號刑事判決駁回上訴，81年5 月21日
    判決確定，又違反肅清煙毒條例案件，於80年11月20日，經
    本院以80年度訴字第1561號刑事判決判處有期徒刑4 年，81
    年1 月23日判決確定〈此2 罪刑，嗣經裁定應執行有期徒刑
    4 年6 月確定，並與前開應執行之殘刑有期徒刑3 年17日接
    續執行，刑期起算日期為81年1 月23日，指揮書原載執行完
    畢日期為88年4 月5 日，於83年10月3 日假釋出監，惟嗣經
    撤銷假釋，應執行殘刑4 年5 月13日〉。（三）違反肅清煙
    毒條例案件，於84年3 月7 日，經本院以84年度訴字第230
    號刑事判決判處有期徒刑4 年2 月，於84年6 月7 日，經臺
    灣高等法院以84年度上訴字第2593號刑事判決撤銷原審判決
    ，判處有期徒刑4 年2 月確定，與前開應執行之殘刑4 年5
    月13日接續執行，刑期起算日期為84年6 月7 日，指揮書原
    載執行完畢日期為93年9 月29日，於88年5 月13日假釋出監
    ，惟嗣經撤銷假釋，應執行殘刑4 年2 月22日，刑期起算日
    期為89年3 月20日，指揮書原載執行完畢日期為93年6 月10
    日，於93年2 月28日，因縮短刑期執行完畢出監，此有臺灣
    高等法院被告前案紀錄表1 份在卷可稽，其受徒刑之執行完
    畢後，5 年以內故意再犯有期徒刑以上本案之罪，應依刑法
    第47條第1 項之規定論以累犯，並依法加重其刑。爰審酌被
    告施用毒品，足以戕害其身心，滋生其他犯罪，惡化治安，
    嚴重損及公益，且被告曾因施用毒品案件，業經觀察、勒戒
    、強制戒治執行完畢，且再因施用毒品案件，經判決處刑確
    定，詎其仍未戒斷其施用毒品之惡習，竟再為本件施用毒品
    犯行，顯值非議，惟考量施用毒品行為於本質上係屬自我戕
    害行為，反社會性之程度應屬較低及其犯罪後坦承犯行，態
    度尚佳，等一切情狀，量處如主文所示之刑，以資懲儆。
五、扣案海洛因（量微難以秤重），係本案查獲之毒品，不問屬
    於犯人與否，應依毒品危害防制條例第18條第1 項前段之規
    定，宣告沒收銷燬；又包裝上開海洛因之夾鍊袋1 個，足認
    係用於包裹毒品，防其裸露、潮濕，便於攜帶施用，係供施
    用毒品所用之物，另注射針筒2 支，亦足認係供施用毒品所
    用及預備之物，且均係被告所有，業據被告供明無訛，爰依
    刑法第38條第1 項第2 款之規定宣告沒收。至於其餘同時遭
    查扣之海洛因12包、分裝袋41個及行動電話SIM 卡1 張〈門
    號：0000000000號〉，檢察官並未於本案聲請宣告沒收〈銷
    燬〉，且亦難遽認與本案犯行有直接關係，故不於本案宣告
    沒收〈銷燬〉，附此敘明。
據上論斷，依刑事訴訟法第273 條之1 第1 項、第299 條第1 項
前段，毒品危害防制條例第10條第1 項、第23條第2 項、第18條
第1 項前段，刑法第11條前段、第47條第1 項、第38條第1 項第
2 款，判決如主文。
本案經檢察官甲○○到庭執行職務。
中　　華　　民　　國　　96　　年　　11  　月　　30　　日
                  刑事第十五庭  法  官　陳鴻清
以上正本證明與原本無異。
如不服本判決應於收受送達後10日內向本院提出上訴書狀。
                            　  書記官  莊川億
中　　華　　民　　國　　96　　年　　11　　月　　30　　日
附錄本案論罪科刑法條全文：
毒品危害防制條例第10條：
施用第一級毒品者，處六月以上五年以下有期徒刑。
施用第二級毒品者，處三年以下有期徒刑。
